【裁判字號】    98,交易,29
【裁判日期】    981223
【裁判案由】    過失傷害
【裁判全文】
臺灣士林地方法院刑事判決              98年度交易字第29號
公  訴  人  臺灣士林地方法院檢察署檢察官
被      告  丙○○
上列被告因過失傷害案件，經檢察官提起公訴（98年度偵字第43
17號），本院判決如下：
    主  文
丙○○因過失傷害人，處拘役肆拾日，如易科罰金，以新臺幣壹
仟元折算壹日。
    事  實
一、丙○○於民國97年7月13日13時26分許，駕駛車牌號碼WP-48
    83號自小貨車（下稱系爭車輛），沿臺北縣汐止市○○街往
    汐萬路1段方向行駛，行經該街龍雲高幹編號24附近時，適
    甲○○騎乘機車沿對向車道駛來，為撿拾同行友人乙○○因
    自摔而掉落之機車車牌（車牌號碼：GHW-590，下稱系爭車
    牌）而步行入丙○○行駛車道內，丙○○理應注意車輛行駛
    時，駕駛人應注意車前狀況，隨時採取必要之安全措施，以
    避免發生危險，且依當時情形，天候晴，日間自然光線，市
    區道路柏油路面、乾燥、無缺陷、無障礙物、視距良好，並
    無不能注意之情事，竟疏未注意車前狀況即貿然前行，以系
    爭車輛左後輪碾壓甲○○左腳，致甲○○受有左腳脛骨、腓
    骨骨折之傷害。嗣丙○○隨即於犯罪被發覺前報警處理，當
    場承認為肇事人而接受裁判，始悉上情。
二、案經甲○○告訴臺灣士林地方法院檢察署檢察官偵查起訴。
    理  由
一、證據能力之判斷：
  (一)查本件被告丙○○所為不利於己之陳述，並無出於強暴、
      脅迫、利誘、詐欺、疲勞訊問、違法羈押或其他不正之方
      法，亦非違反法定障礙事由經過期間不得訊問或告知義務
      之規定而為，依刑事訴訟法第156條第1項、第158條之2規
      定，應認均有證據能力。
  (二)按證人、鑑定人依法應具結而未具結者，其證言或鑑定意
      見，不得作為證據，刑事訴訟法第158條之3定有明文。查
      證人即告訴人甲○○於97年12月4日、98年2月13日於檢察
      官訊問時所為證述及於98年4月23日本院訊問時所為證述
      ，均未經依法具結，揆諸前揭法條規定，該證述之證言，
      均不得作為證據。
  (三)本件資以認定被告犯罪事實之其他供述及非供述證據（詳
      見後述），檢察官、被告於本院調查證據時，並未於言詞
      辯論終結前聲明異議，本院審酌該等供述證據作成之情況
      ，認為適當，且亦無其他違背法定程序而取證之情形，依
      刑事訴訟法第159條之5規定、第158條之4反面解釋，自有
      證據能力。
二、得心證之理由：
    訊據被告丙○○固坦承於前揭時間，駕駛系爭車輛沿臺北縣
    汐止市○○街往汐萬路1段方向行駛，至該街龍雲高幹編號
    24附近時，以系爭車輛左後輪碾壓告訴人甲○○左腳，致告
    訴人受有左腳脛骨、腓骨骨折之傷害等事實，惟矢口否認有
    何過失傷害之犯行，辯稱：伊看到告訴人及其友人時，渠等
    均在對向車道，伊車道前方雖有車牌，但沒有人，伊已盡量
    遠離對向車道並減速通過，非未注意車前狀況云云。經查：
  (一)告訴人於被告駕駛系爭車輛沿臺北市○○市○○街往汐萬
      路1段方向行駛至該街龍雲高幹編號24附近時，遭系爭車
      輛左後輪碾壓左腳，致受有左腳脛骨、腓骨骨折之傷害等
      事實，為被告所是認，且為告訴人結證在卷（見本院98年
      度交易字第29號卷第35-37頁，下稱本院卷），復有國泰
      綜合醫院診斷證明書1紙（見97年度他字第4239號卷第39
      頁，下稱他字卷）附卷可證，此部分事實應堪認定。
  (二)告訴人已至被告所處車道上撿拾系爭車牌，撿起後欲起身
      時，始遭系爭車輛左後輪碾壓左腳等情，業據證人即告訴
      人甲○○證述：證人乙○○因自摔致系爭車牌掉至對向車
      道，伊將機車停妥後，過馬路至對向車道撿拾系爭車牌，
      當時伊看對向車道無車過來，伊彎腰蹲下去撿車牌要起來
      時就有被撞擊到的感覺，才看到系爭車輛行駛過去，伊感
      覺到左腳有斷裂，送醫時發現左腳褲子有車輪壓過的痕跡
      等語（見他字卷第24、36-38頁）在卷，核與證人乙○○
      證稱：伊摔車後，系爭車牌掉落對向車道，伊站起來，自
      己將機車扶起來牽到路邊，之後告訴人去對向車道撿車牌
      ，當時雙向均無來車，伊當時面向汐萬路方向，背對系爭
      車輛來向，是系爭車輛經過伊時，伊才看到系爭車輛出現
      在伊與車牌間，告訴人撿完車牌，在對向車道上剛站起來
      轉面向伊及系爭車輛來向時，系爭車輛剛好經過，系爭車
      輛左側邊中間經過告訴人時，告訴人即轉一圈倒地等語（
      見他字卷第25、64-65頁、本院卷第29-34頁）相符，並有
      被告庭呈告訴人倒臥於鄉○路○○○路1段方向車道之照
      片1張（見他字卷第50頁）附卷可憑，足認告訴人於遭系
      爭車輛碾壓左腳前，已至系爭車輛所屬車道之前方，進行
      彎腰撿拾車牌並起身等需耗費一定時間之行為，是被告應
      係未注意車前狀況始未發覺已位於系爭車輛所屬車道上相
      當時間之告訴人。
  (三)被告雖一再陳稱：伊經過時，看到對向車道靠近路中間處
      ，有2台機車呈現T字型倒在地上，有人把車拉起來，還沒
      牽到路邊，好像是事故現場的感覺，對方是一群人，伊減
      速通過閃過對向人車後，注意到前方2至3公尺處有車牌掉
      落，伊經過車牌後感覺左後輪壓到東西等語（見他字卷第
      23、47頁，本院98年度審交易字第164號卷第9-10頁，本
      院卷第14、38、42-43頁），惟查：
    1.被告與告訴人素不相識，對未曾謀面之告訴人當時是否確
      處於其所稱對向車道之「一群人」當中，當無確定認識。
    2.又觀諸被告當庭繪製其所見對向車道機車倒臥處及其車道
      上系爭車牌所處位置（見他字卷第26頁），以系爭車輛行
      向觀之，系爭車輛係先通過左方對向車道之人車後，始到
      達系爭車牌所在位置，若如被告所稱系爭車輛通過對向車
      道人車時，告訴人還在對向車道機車倒地處把機車拉起來
      ，則告訴人當無在系爭車輛通過後，仍趨前、以徒步追及
      行進中且已通過系爭車牌之系爭車輛致遭碾壓之可能，是
      被告所辯伊駕駛系爭車輛通過對向車道人車後，告訴人突
      然跑過來撿拾車牌，始遭碾壓左腳等語，亦與常理有違。
    3.參以被告就對向車道發生事故之情形得以描述詳盡，再佐
      以被告當庭所繪其所見對向車道機車倒臥處及其車道上系
      爭車牌所處位置（見他字卷第26頁），兩者距離甚近，且
      依被告所述，其係通過對向車道人車後，始注意到前方2
      至3公尺處之系爭車牌，堪認被告駕駛系爭車輛通過對向
      車道之人車時，應係因注意對向車道情形，而疏未發覺告
      訴人已進入其所屬車道撿拾車牌，致無從注意及閃避，而
      生本件車禍。
    4.被告雖又辯稱：系爭車輛左側最凸出點為照後鏡，告訴人
      既係彎腰撿拾物品，當無可能身體最前方之頭部或手部未
      遭照後鏡撞擊，足見告訴人當時尚未進入系爭車輛所屬車
      道云云，惟告訴人係於撿完車牌站起來轉面向證人乙○○
      及系爭車輛來向時，系爭車輛始由旁邊經過等情，業據證
      人乙○○證述如前，是此時應無被告所述告訴人身體因彎
      腰撿拾而最前方為頭部或手部之情事，且告訴人既係彎腰
      甫欲站立，未碰觸因屬自小貨車而較一般車輛高度為高之
      系爭車輛左側照後鏡，亦屬可能，尚難執以對被告為有利
      之認定。
  (四)按汽車行駛時，駕駛人應注意車前狀況，並隨時採取必要
      之安全措施，道路交通安全規則第94條第3項定有明文。
      查被告領有汽車駕照，駕駛系爭車輛本應注意上揭規定，
      且依其情形當時天候晴，日間自然光線，市區道路○○路
      面、乾燥、無缺陷、無障礙物、視距良好，並無不能注意
      之情形（見他字卷第21頁道路交通事故調查報告表 (一)
      ），竟疏未注意較早已進入系爭車輛所屬車道前方進行彎
      腰撿拾車牌、起身等行為之告訴人，而未採取必要之安全
      措施，致生本件車禍，當屬未注意車前狀況，而有未遵守
      交通規則之情事，對本件交通事故之發生顯有過失，且其
      過失行為與告訴人之傷害間亦具有相當因果關係。
  (五)再按汽車駕駛人對於防止危險發生之相關交通法令之規定
      ，業已遵守，並盡相當之注意義務，以防止危險發生，始
      可信賴他人亦能遵守交通規則並盡同等注意義務，若因此
      而發生交通事故，方得以信賴原則為由免除過失責任（最
      高法院84年台上字第5360號判例參照）。被告疏未注意車
      前狀況而有未遵守交通規則之情事，已如前述，當與信賴
      原則之要件不符，是縱告訴人依當時之情形亦無不能注意
      之情事，卻違反道路交通安全規則第134條第3款規定，穿
      越分隔雙向車道之雙黃線進入被告所屬車道撿拾車牌，而
      堪認告訴人對本件車禍之發生與有過失，惟揆諸前開說明
      ，究未能據以主張信賴原則而解免被告疏失之咎，附此敘
      明。
  (六)本件事證業臻明確，被告犯行堪予認定，應依法論科。
三、論罪科刑：
  (一)核被告丙○○所為，係犯刑法第284條第1項前段之過失傷
      害罪。另起訴書認被告於案發當時係沿臺北市○○市○○
      街往「鄉長路」方向行駛、告訴人甲○○係騎乘「車牌號
      碼GHW-950號重型機車」，均顯係誤載，應予更正。
  (二)又被告於車禍發生後，於職司偵查犯罪機關未發覺其過失
      傷害犯行之前，即向到場處理之臺北縣政府警察局交通警
      察隊汐止分隊員警林俊瑋承認為肇事人，有臺北縣政府警
      察局汐止分局道路交通事故肇事人自首情形記錄表在卷可
      按（見他字卷第31頁），爰依刑法第62條前段規定減輕其
      刑。
  (三)爰審酌：被告無車禍肇事科刑紀錄，有臺灣高等法院被告
      前案紀錄表存卷可按，其品行及生活狀況；又因一時疏忽
      ，造成告訴人傷害非輕，其犯罪所生危害；另迄今尚未與
      告訴人達成和解賠償損害，其犯後態度；及其過失情節即
      違反義務之程度等一切情狀，量處如主文所示之刑，並諭
      知易科罰金之折算標準。
據上論斷，應依刑事訴訟法第299條第1項前段，刑法第284條第1
項前段，刑法第62條前段、第41條第1項前段，刑法施行法第1條
之1第1項、第2項前段，判決如主文。
本案經檢察官江耀民到庭執行職務。
中    華    民    國    98    年    12    月    23    日
                  刑事第三庭審判長  法  官  李育仁
                                    法  官  孫曉青
                                    法  官  謝佳純
以上正本證明與原本無異。
如不服本判決應於收受判決後10日內向本院提出上訴書狀，並應
敘述具體理由；其未敘述上訴之理由者，應於上訴期間屆滿後20
日內向本院補提理由書（均須按他造當事人之人數附繕本），切
勿逕送上級法院。
                                    書記官  游育慈
中    華    民    國   98     年    12    月    23    日
附錄本件所犯法條全文：
刑法第284條
因過失傷害人者，處6 月以下有期徒刑、拘役或5 百元以下罰金
，致重傷者，處1 年以下有期徒刑、拘役或5 百元以下罰金。
從事業務之人，因業務上之過失傷害人者，處 1 年以下有期徒刑
、拘役或1 千元以下罰金，致重傷者，處3 年以下有期徒刑、拘
役或2 千元以下罰金。


司法院資訊處製作；財團法人民間司法改革基金會備份。
